臺灣高雄地方法院刑事判決　　　　　　　96年度訴字第1751號
公　訴　人　臺灣高雄地方法院檢察署檢察官
被　　　告　丙○○
　　　　　　　　　　　7
選任辯護人　王文雄律師
上列被告因違反毒品危害防制條例案件，經檢察官提起公訴（96
年度偵字第3314號、第4958號、第6529號、第7903號）及移送併
辦（96年度偵字第16201 號），本院判決如下：
   主  文
丙○○販賣第一級毒品，處無期徒刑，褫奪公權終身，扣案之第
一級毒品海洛因玖包（均含包裝袋，合計淨重貳點貳陸公克，空
包裝總重壹點捌柒公克），均沒收銷燬之；未扣案之0000000000
號、0000000000號行動電話（均含門號晶片）貳支均沒收，如全
部或一部不能沒收時，追徵其價額；未扣案之販賣毒品所得新臺
幣拾柒萬柒仟元沒收，如全部或一部不能沒收時，以其財產抵償
之；又販賣第一級毒品，處有期徒刑拾伍年，扣案之第一級毒品
海洛因玖包（均含包裝袋，合計淨重貳點貳陸公克，空包裝總重
壹點捌柒公克），均沒收銷燬之；未扣案之0000000000號行動電
話（含門號晶片）壹支沒收，如全部或一部不能沒收時，追徵其
價額；未扣案之販賣毒品所得新臺幣參仟元沒收，如全部或一部
不能沒收時，以其財產抵償之。應執行無期徒刑，褫奪公權終身
，扣案之第一級毒品海洛因玖包（均含包裝袋，合計淨重貳點貳
陸公克，空包裝總重壹點捌柒公克），均沒收銷燬之；未扣案之
0000000000號、0000000000號行動電話（均含門號晶片）貳支均
沒收，如全部或一部不能沒收時，追徵其價額；未扣案之販賣毒
品所得新臺幣拾捌萬元沒收，如全部或一部不能沒收時，以其財
產抵償之。
其他被訴部分無罪。
    事  實
一、丙○○明知海洛因係毒品危害防制條例所管制之第一級毒品
    ，非經許可不得販賣，竟意圖營利，基於反覆販賣第一級毒
    品海洛因之單一犯意，依不詳方式取得重量不詳之海洛因後
    ，以0000000000號、0000000000號等行動電話做為聯絡工具
    ，自民國95年9 月某日起至96年1 月25日止，與甲○○以每
    天1 或2 次之頻率、每包新臺幣（下同）1,500 元至3,000
    元之價格，先由甲○○以公共電話撥打丙○○所有且供販毒
    使用之上開2 門號手機，相互聯繫，並約定在高雄市美術館
    交付價款，或由甲○○交付所搶得之3 條金項鍊予不知情之
    丙○○為抵償後（甲○○所涉犯搶奪等罪部分，業經本院判
    處有期徒刑2 年2 月在案），丙○○再另行於同一地點交付
    第一級毒品海洛因予甲○○，依此方式販賣第一級毒品海洛
    因予甲○○多次；丙○○又意圖營利，另行基於反覆販賣第
    一級毒品海洛因之單一犯意，自95年11月某日起至同年12月
    間某日止，先由己○○撥打丙○○所有且供販毒使用之上開
    0000000000號門號手機，相互聯繫，約定以每包1,000 元至
    2,000 元之價格，在高雄市鼓山區壽山上之紅橋旁交易第一
    級毒品海洛因，依此販賣第一級毒品海洛因予己○○共3 次
    。嗣於96年1 月25日21時30分許，警方因接獲線報前往高雄
    市左營區埤北里停車場內埋伏查獲丙○○，並經徵得其同意
    後，搜索其所駕駛之車牌號碼9N-2880 號自小客車，在車內
    駕駛座之坐墊下查扣得第一級毒品海洛因9 包（均含包裝袋
    ，合計淨重2.26公克，空包裝總重1.87公克），另在其位於
    高雄市左營區舊城巷1 之5 號之住處房間內，再扣得金項鍊
    墜子10條、金項鍊8 條、金戒子1 只等物，適甲○○於丙○○為警查獲後之翌日，撥打丙○○之上開行動電話欲購買毒
    品海洛因，並約定於高雄市美術館交易，因此隨即為警掌控
    而逮捕甲○○到案，經其於接受警詢時供出毒品係購自丙○○，而查悉上情。
二、案經高雄市政府警察局三民第一分局、新興分局、楠梓分局
    報告臺灣高雄地方法院檢察署檢察官偵查起訴暨移送併辦。
    理  由
甲、程序方面：
一、證人甲○○、己○○、戊○○○於警詢中之證述有證據能力
    ：
    按被告以外之人（包括證人、鑑定人、告訴人、被害人及共
    同被告等）於檢察事務官、司法警察官或司法警察調查中所
    為之陳述，與審判中不符時，其先前之陳述具有較可信之特
    別情況，且為證明犯罪事實存否所必要者，得為證據，刑事
    訴訟法第159 條之2 定有明文。所謂「前後陳述不符」之要
    件，應就前後階段之陳述進行整體判斷，以決定其間是否具
    有實質性差異，惟無須針對全部陳述作比較，陳述之一部分
    有不符，亦屬之。而所謂「較可信之特別情況」之情形，亦
    應就前後陳述時之各種外部情況進行比較，以資決定何者外
    部情況具有可信性，若陳述係在特別可信之情況所為，則虛
    偽陳述之危險性即不高，雖係審判外陳述，或未經被告反對
    詰問，仍得承認其有證據能力。又所謂外部情況之認定例如
    ：時間之間隔、有意識的迴避、受外力干擾、事後串謀等。
    本院審酌證人甲○○、己○○、戊○○○於警詢及本院審理
    時之供述略有前後陳述不符之情（詳如後述），惟其於警詢
    中之證述距案發日較近，當時記憶自較深刻，可立即反應所
    知，不致因時隔日久而遺忘案情，且較無來自被告同庭在場
    之壓力而出於虛偽不實之指證，或事後串謀而故為迴護被告
    之機會，揆諸上開說明，其於警詢中所為之陳述，客觀上應
    具有較可信之特別情況，且亦為證明犯罪事實存否所必要，
    依上揭規定，證人甲○○、己○○、戊○○○於警詢中之證
    言自有證據能力，而得作為本案之證據。
二、次按被告以外之人於審判外之言詞陳述或書面陳述，雖不符
    前4 條之規定，而當事人於法院調查證據時，知有不得作為
    證據之情形，而經當事人於審判程序同意作為證據者，或未
    於言詞辯論終結前聲明異議者，視為同意作為證據者，且法
    院審酌該言詞陳述或書面陳述作證時之情況，認為適當，亦
    得為證據，刑事訴訟法第159 條之5 定有明文。立法意旨在
    於傳聞證據未經當事人之反對詰問予以核實，原則上先予排
    除，惟若當事人已放棄詰問或未聲明異議，基於證據資料愈
    豐富，愈有助於真實發現之理念，且強化言詞辯論主義，法
    院自可承認該傳聞證據例外擁有證據能力。本案所援引之卷
    附高雄市政府警察局三民第一分局96年1 月25日扣押筆錄及
    扣押物品目錄表、查獲現場暨扣案物照片5 張、高雄市立凱
    旋醫院96年1 月31日濫用藥物尿液檢驗報告1 紙、法務部調
    查局鑑定書1 紙等書證，均屬被告以外之人於審判外之書面
    陳述，且當事人均知此係屬傳聞證據，惟均未於本件言詞辯
    論終結前聲明異議，本院並審酌前開書證作成時之情況均屬
    正常，而無何違法取證之情事，且與本案相關之待證事實具
    有關連性，認適當作為證據，依刑事訴訟法第159 條之5 前
    揭之規定，認上開事證均應具有證據能力。
乙、實體方面：
壹、有罪部分：
一、認定犯罪事實所憑之證據及認定之理由：
    訊據被告丙○○矢口否認有販賣第一級毒品海洛因之犯行，
    並辯稱：從來沒有賣過海洛因給甲○○、己○○等人，扣案
    毒品海洛因9 包是丁○○所有，因伊朋友檢舉丁○○偷竊，
    丁○○以為是伊檢舉的，所以才故意將毒品放在伊之車上栽
    贓，今年2 月中旬伊有問過丁○○，丁○○向伊當面承認此
    事，至於扣案之金項鍊是向甲○○買的，共買了4 次，最貴
    的2 萬多元，其他約在1 萬元左右，伊不知道這些金項鍊是
    甲○○搶來的，買金項鍊是為了要存錢、保值云云。經查：
  (一)被告自95年9 月某日起至96年1 月25日止，與甲○○以每天
    1 或2 次之頻率、每包1,500 元至3,000 元之價格，先由甲○○以公共電話撥打丙○○所有且供販毒使用之上開2 門號
    手機，相互聯繫，並約定在高雄市美術館交付價款，或由甲○○交付所搶得之3 條金項鍊予被告為抵償，被告再另行於
    同一地點交付第一級毒品海洛因予甲○○，依此販賣第一級
    毒品海洛因予甲○○多次之事實，業據證人甲○○迭於警詢
    、偵查及本院審理中證稱：伊自95年9 月間起，每天向丙○○購買毒品2 次，相約在高雄市美術館周圍交易，每次購買
    1,500 至3,000 元不等，都以公共電話與丙○○聯絡，最後
    1 次係於96年1 月25日21時許，在美術館向丙○○購買1,50
    0 元之毒品，以所搶得之金項鍊1 錢2,200 元之價格向丙○○交換毒品，剩餘金額丙○○會找伊現金；95年9 月份開始
    ，伊每次買毒品，大部分都是拿現金給丙○○，且都約在美
    術館由伊交錢給丙○○，事後再約在美術館交毒品，戊○○○係伊女朋友，也有出資與伊一同去買海洛因，均由伊與丙○○聯絡並出面向丙○○購買；伊係以公共電話打00000000
    00、0000000000號行動電話與丙○○聯絡，每天至少購買1
    次，每次至少1500元；據伊所知中都吸食毒品的人，如今日
    同在庭之己○○亦曾向丙○○購買毒品等語明確（見96年度
    偵字第3314號偵查卷第66至68頁、96年度偵字第4958號偵查
    卷第27至28頁、本院卷(一)第21至24頁、第144 至152 頁），
    並核與證人戊○○○於警詢、偵查及本院審理中證述：自95
    年8 、9 月間起，均與甲○○合資向「明仔」（指被告丙○○）購買海洛因，每次都由甲○○負責聯絡「明仔」，在美
    術館旁交易毒品，由甲○○騎機車載伊一同前往，抵達後伊
    便在機車處等候，由甲○○前往「明仔」自小客車上交易毒
    品，每次購買1, 000元，每日購買2 次，購買次數數百次；
    甲○○均是以公共電話與丙○○聯絡；甲○○所述以金項鍊
    與丙○○交換毒品之事，可能是自己搶的部分，因伊於95年
    11月便遭羈押，所以95年11月後甲○○有無自己去搶並拿去
    換毒品，伊不知道，購買毒品之數額因甲○○有時會自己添
    ，伊的部分都是出500 元等情節相符（見96年度偵字第49
    58號偵查卷第36至38頁、第46至48頁、第158 至163 頁），
    此外，證人甲○○曾與戊○○○共同或獨自犯下搶奪犯行之
    事實，有本院96年度訴字第1 號、96年度訴字第1751號判決
    附卷可稽（見本院卷(一)第87至97頁、第100 至102 頁），足
    徵證人甲○○前揭之證述應非子虛。
  (二)另訊之證人己○○於警詢及本院審理中證稱：95年11月某日
    起至同年12月某日止，先由伊撥打「明仔」（指被告丙○○
    ）0000000000號門號手機聯繫，每次購買1,000 元至2,000
    元之價格，在「明仔」指定之高雄市鼓山區壽山上紅橋旁交
    易第一級毒品海洛因共3 次等語綦詳（見96年度偵字第4958
    號偵查卷第54至56頁、本院卷(一)第158 頁）；又於96年1 月
    25日21時30分許，警方因接獲線報前往高雄市左營區埤北里
    停車場內埋伏，經徵得被告之同意後，搜索其所駕駛之車牌
    號碼9N-2880 號自小客車，在車內駕駛座之坐墊下查扣得第
    一級毒品海洛因9 包，並在其位於高雄市左營區舊城巷1 之
    5 號之住處房間內，扣得金項鍊墜子10條、金項鍊8 條、金
    戒子1 只等物之事實，除經證人即查獲員警董秋敏於本院證
    陳屬實外（見本院卷(一)第171 、172 頁），並有記載執行搜
    索時間為96年1 月25日21時30分至同日21時40分止、同日21
    時50分至22時5 分止之高雄市政府警察局三民第一分局扣押
    筆錄、扣押物品目錄表各2 份附卷可稽（見警A 卷第42至46
    頁、警D 卷第9 至12頁）。而當日在被告駕駛之自小客車內
    ，扣得之白粉9 包，經送法務部調查局以化學呈色法及氣體
    層析質譜儀分析法鑑驗結果，確係第一級毒品海洛因無訛（
    均含包裝袋，合計淨重2.26公克，空包裝總重1.87公克），
    有該局96年3 月16日調科壹字第09623022070 號鑑定通知書
    1 紙在卷可佐（見96年度偵字第4958號偵查卷第52頁）；又
    被告之尿液檢體經高雄市立凱旋醫院檢驗呈現嗎啡陰性反應
    ，此有該院96年1 月31日濫用藥物尿液檢驗報告與扣押物品
    清單各1 紙附卷為證（見96年度偵字第4958號偵查卷第12、
    17頁），而被告於警詢中亦供承扣案毒品為伊所有（見警D
    卷第5 頁），是被告既非有施用毒品海洛因毒癮之人，竟持
    有為數不少之海洛因毒品，其目的為何殊非無疑，又被告於
    前揭時地為警埋伏逮捕並搜索其所駕駛車輛之際，見警方上
    前盤查，即有欲逃跑之意，但為警及時壓制在地，並在駕駛
    座之坐墊下查扣海洛因等情，有證人董秋敏於本院之證述可
    稽（見本院卷(一)第172 頁），可見被告係因畏懼販賣毒品之
    犯行東窗事發，始於警方盤查之際有此等異於常人之反應甚
    明；另再參諸前述警方自被告住處查扣數量甚多之金飾項鍊
    之情，亦核與前揭證人甲○○所述以金項鍊與被告交換毒品
    海洛因之情相符，就此被告雖辯稱：此等項鍊係向甲○○購
    買，總共買了4 次，最貴的是2 萬餘元云云（見本院卷(一)第
    54頁），然被告已積欠卡債共140 萬元，且從事油漆工等情
    為其所自承在卷（見本院卷(一)第28頁），衡情在此經濟拮据
    、收入非豐裕又負債累累之情況下，可支配之現金自當不多
    ，豈有餘裕之金錢向甲○○購買金飾項鍊以供保值用，由此
    足證其上開所辯顯與常情不符，委無可信。從而，益徵證人
    甲○○、己○○、戊○○○前開證述當確有其事，扣案之毒
    品海洛因9 包係屬被告所有且供其販賣乙節，堪可認定。
  (三)被告於本院審理中固另辯稱：扣案毒品海洛因9 包是丁○○
    所有，因伊朋友檢舉丁○○偷竊，丁○○以為是伊檢舉的，
    所以才故意將毒品放在伊之車上栽贓，今年2 月中旬伊有問
    過丁○○，丁○○向伊當面承認此事云云，並援引其所提出
    之錄音帶、譯文各1 份為憑（見本院卷(一)第112 至115 頁）
    ，惟質諸證人丁○○於本院審理中結證稱：曾向丙○○借過
    車牌號碼9N-2880 號自小客車，但忘記何時借的，伊並沒有
    放東西在丙○○車上，亦未曾向丙○○坦承毒品係伊所放，
    因自己施用都不夠，且擁有毒品的量沒有那麼多，況伊所涉
    犯之竊盜罪，並未懷疑過係丙○○所檢舉等語（見本院卷(一)
    第164 至167 頁），復經本院當庭勘驗被告及辯護人所提出
    之上開錄音帶，令證人丁○○辨認錄音帶內與被告對話者是
    否為其本人，此據證人丁○○在本院審理庭中明確否認（見
    本院卷(一)第174 頁），另本院再依辯護人之聲請將該錄音帶
    送請法務部調查局為聲紋比對，據覆略以：錄音帶A 面待鑑
    疑為「丁○○」男子聲音因錄音品質不佳，致聲紋共振峰圖
    譜特徵模糊，不符聲紋鑑定條件，故無法做聲紋比對鑑定等
    語，此有法務部調查局96年8 月20日調科壹字第0960035705
    0 號聲紋鑑定報告書1 紙在卷可按（見本院卷(二)第26頁），
    又觀諸被告就扣案海洛因9 包來源之供述，先於警詢中供承
    該毒品為其所有（見警D 卷第5 頁），嗣於偵查及本院羈押
    訊問中改稱：扣案毒品是朋友掉在伊車上，因當天晚上伊有
    載「添仔」；毒品應該是「耀生」或「添仔」留下來的云云
    （見96年度偵字第4958號偵查卷第5 頁），再於本院審理中
    始以前揭情詞置辯，顯見被告前後供詞反覆，其供詞之可信
    度已難不啟人疑竇，又參諸證人董秋敏於本院審理中證述：
    伊等發現在丙○○車上駕駛座坐墊內有被挖個洞，並在該洞
    內查扣到毒品；如果坐墊沒有掀起來便看不到該洞；在跟蹤
    丙○○那幾天，並未發現丁○○或添仔使用過丙○○之車子
    等語（見本院卷(一)第172 、173 頁），及搜索現場（即被告
    車內）之照片共5 張（見警D 卷第16至20頁），足見扣案毒
    品係經人精心藏放於車內隱密處，顯非他人遺忘或掉在車上
    ，況該車均係被告在使用，衡情其對於該車車內之擺設及使
    用之狀況當均知之甚詳，而被告對於扣案毒品之來源竟未能
    為合理之交代，故對於其前開之辯詞本院實難遽信。
  (四)被告及辯護人又辯以：警察找伊並在車上起獲海洛因時，警
    察有問甲○○是否會跟伊聯絡，伊便說如果有的話，可以約
    甲○○出來，可能因此甲○○認為伊是爪耙子，才會說曾向
    伊購買海洛因；被告為警查獲後，為配合警方逮捕甲○○乃
    主動打電話約甲○○外出見面，並於96年1 月26日帶同警方
    人員前往約定地點逮捕甲○○，並非甲○○主動打電話約被
    告見面購買毒品，且甲○○為警查獲時，身上僅扣得20、30
    元硬幣，焉有足夠之金錢購買毒品云云（見本院卷(一)第26頁
    、本院卷(二)第58頁），惟查，關於查獲甲○○之過程質諸證
    人董秋敏於本院審理中證述：伊等原本便知道甲○○會跟丙○○聯絡，且甲○○幾乎固定每天早上8 點多會主動與丙○○聯絡，所以便借用丙○○之手機來抓甲○○，故96年1 月
    26日早上是甲○○主動打電話給丙○○，大致可以瞭解雙方
    在聯絡購買毒品之事，通話完後伊等便去抓甲○○等語明確
    （見本院卷(一)第169 至171 頁），可見被告及辯護人所述顯
    已與證人董秋敏之證詞迥異，又倘被告及辯護人前開所述：
    被告為配合警方逮捕甲○○乃主動打電話約甲○○外出見面
    相約購買毒品等情為真實，衡情證人甲○○當不無因此設詞
    誣陷被告之可能，然觀諸證人甲○○甫被查獲之際即96年1
    月26日、同年2 月1 日警詢及檢察官偵查中均仍矢口否認曾
    向被告以現金或以搶得之金項鍊交換購買毒品海洛因之情，
    並陳稱：伊係向綽號「小明」之人在美術館交易毒品，但「
    小明」並非丙○○云云（見警A 卷第4 頁、96年度偵字第49
    58號偵查卷第5 、6 頁、96年度偵字第3314號偵查卷第20頁
    ），是證人甲○○倘因被告與警方配合設陷遭逮捕而對被告
    心懷怨恨，豈可能於遭警方查獲後數次警詢、偵查中均仍為
    迴護被告之詞，被告與辯護人前開所辯顯與常情不符，委無
    可採。另佐以證人甲○○自95年9 月間起，即曾多次與戊○○○合資並由其出面向被告購買毒品海洛因之情，業據證人
    戊○○○前開證述明確，且據其另證稱：伊不知道「明仔」
    之年籍及真實姓名，與「明仔」間並無仇恨等語（見96年度
    偵字第4958號偵查卷第37、38頁），被告亦於本院審理中供
    稱：不認識戊○○○，雖有見過但不知道叫什麼名字等語（
    見本院卷(一)第163 頁）。是被告與證人戊○○○間既無嫌隙
    ，證人戊○○○當無設詞誣指被告之必要與可能，況其前後
    就與證人甲○○合資，並透過甲○○出面向被告購買毒品海
    洛因之時間、地點、頻率、方式、數額等節所為證述，亦核
    與證人甲○○所陳均大致相符，由此益徵證人甲○○所為上
    開證詞應堪採信。至辯護人雖又辯稱：甲○○為警查獲時，
    身上僅扣得20、30元硬幣，焉有足夠之金錢購買毒品云云，
    惟證人甲○○與被告間之毒品交易，係先以電話相互聯繫，
    並約定在高雄市美術館交付價款，或交付搶得之金項鍊予丙○○為抵償後，丙○○再另行於同一地點交付第一級毒品海
    洛因予甲○○等情，業據證人甲○○證述明確（見本院卷(一)
    第23頁），況再衡諸常情，海洛因係毒品危害防制條例所管
    制之第一級毒品，業經政府嚴禁流通，並強力查緝，一般毒
    品交易，風險甚高，稍一失慎將面臨法律之嚴厲制裁，故毒
    品交易者為逃避警方之查緝，減少於交易毒品之際遭警方人
    贓俱獲之風險，而將交付毒品、金錢之時間分開，亦當與常
    情相符，是證人甲○○縱為警查獲時，僅經警扣得20、30元
    硬幣，當無從依此逕推認證人無向被告購買毒品之可能，辯
    護人上開所辯顯非可採。
  (五)被告及辯護人再辯稱：證人己○○、甲○○、戊○○○對於
    有無向被告購買第一級毒品，以及購買之次數、金額，先後
    證述不一，真實性實值存疑；又證人戊○○○與證人甲○○
    就是否合資向被告購買毒品，購買毒品之金額所述不一致，
    渠等證言自不能採為不利被告之認定云云（見本院卷(二)第54
    頁背面至第58頁），觀諸證人己○○固嗣於偵查、本院審理
    中改稱：伊係向被告調第一級毒品，伊跟被告很熟但不知道
    被告在賣毒品；伊曾經聽說被告在賣毒品，而打電話給被告
    ，但被告叫伊不要吃，被告從來沒有拿毒品給伊；伊曾經在
    電話中向被告說要以2000至3000元購買毒品，但被告拖延，
    沒有交付毒品給伊；曾因毒癮發作，打電話給被告，伊本來
    要用錢與被告交易，但被告說一點點就不用收錢云云（見96
    年度偵字第4958號偵查卷第87頁、本院卷(一)第154 、155 、
    157 頁），但被告並非染有毒癮之人，已敘明如前，衡情倘
    被告未活絡於毒品海洛因之交易圈，對於如何取得毒品海洛
    因之管道應非熟稔，而證人己○○又何以知得透過被告調毒
    品乙節顯與常情不符，又海洛因之市價不斐，物稀價昂，均
    係以微量單位計價，焉有由被告無條件免費提供海洛因與證
    人己○○施用之可能，依此堪認證人己○○前開證述：係為
    請求被告幫忙調海洛因或被告曾免費提供毒品海洛因供伊施
    用云云，均顯與常情不符而屬迴護被告之詞，委無足採。此
    外，證人甲○○甫被查獲之際即96年1 月26日、同年2 月1
    日警詢及檢察官偵查中雖均仍矢口否認曾向被告以現金或以
    搶得之金項鍊交換購買毒品海洛因之情，已如前所述，又證
    人戊○○○於96年3 月1 日檢察官初訊時亦證稱：並未將所
    搶得的鍊子交給被告，伊知道被告係甲○○之朋友，但伊施
    用之毒品係向別的朋友買的，甲○○與伊各自吸食云云（見
    96年度偵字第4958號偵查卷第31頁），惟參諸警方自被告住
    處取出數量甚多之金飾項鍊及在車內扣得為數非寡之毒品海
    洛因，又證人甲○○、戊○○○2 人確曾共同或獨自犯下多
    起搶奪金項鍊之犯行，故堪認前開扣案之毒品海洛因9 包係
    屬被告所有且供其販賣等節，既業經本院認明如前，依此堪
    認證人甲○○、戊○○○前開部分之證述顯有可疑之處，況
    證人甲○○、戊○○○嗣於偵查、本院審理中就2 人合資並
    由甲○○出面向被告購買毒品海洛因之情均已證述綦詳，且
    前後一致，2 者就交易毒品海洛因之時間、地點、頻率、方
    式、數額等節所為證述均互核相符，縱就交易毒品之細節2
    者所述有部分如辯護人所指摘之出入，惟衡諸證人甲○○與
    被告交易之期間、次數均非寡，又均委由甲○○出面與被告
    接洽，證人戊○○○自95年11月中旬後便遭羈押，證人戊○○○因此不清楚部分細節，自當仍與常情相符，此並有證人
    戊○○○前開證述可資佐證，是應以證人甲○○、戊○○○
    嗣後於偵查、本院審理中之證述較屬可信。從而，被告及辯
    護人所指證人己○○、甲○○、戊○○○前開證述之部分瑕
    疵均尚不足以影響渠等證言之可信性。
  (六)承上所述，參酌證人甲○○、戊○○○之前開證述，得以明
    確認定被告與甲○○在高雄市美術館完成第一級毒品海洛因
    交易者，係自95年9 月某日起至96年1 月25日止，以每天1
    或2 次之頻率、每包1,500 元至3,000 元之價格交易；另證
    人己○○部分，得以明確認定者係自95年11月某日起至同年
    12月某日止，每次購買1,000 元至2,000 元之價格，共3 次
    交易毒品海洛因，並依罪疑唯輕之原則，可明確認定被告完
    成販賣第一級毒品海洛因予甲○○之次數應共計118 次（依
    自95年9 月30日起至96年1 月25日，每日1 次計算），每次
    交易所得以1500元計，因此被告此部分販賣海洛因所得金額
    為17萬7 千元（計算式：118 次×1500元＝177,000 元）；
    再依同一原則，可明確認定被告完成販賣第一級毒品海洛因
    予己○○之次數為3 次，每次交易所得以1000元計，因此此
    部分販賣海洛因所得金額為3 千元（計算式：3 次×1000元
    ＝3,000 元），從而，被告販買毒品海洛因之所得共計為18
    萬元。
  (七)綜上所述，被告所辯各節，均不足採信，本案事證明確，被
    告上揭販賣第一級毒品海洛因之犯行，洵堪認定，應予依法
    論科。
二、論罪科刑及沒收部分：
  (一)按海洛因為毒品危害防制條例第2 條第2 項第1 款所規定之
    第一級毒品，核被告丙○○所為，係犯毒品危害防制條例第
    4 條第1 項之販賣第一級毒品罪。被告販賣前多次持有第一
    級毒品之低度行為應為販賣之高度行為所吸收，均不另論罪
    。復按刑事法若干犯罪行為態樣，本質上原具有反覆、延續
    實行之特徵，立法時既予特別歸類，定為犯罪構成要件之行
    為要素，則行為人基於概括之犯意，在密切接近之一定時、
    地持續實行之複次行為，倘依社會通念，於客觀上認為符合
    一個反覆、延續性之行為觀念者，於刑法評價上，即應僅成
    立一罪。學理上所稱集合犯之職業性、營業性或收集性等具
    有重複特質之犯罪均屬之，有最高法院95年台上字第1079號
    判決意旨足資參照。經查，被告於前揭時地，前後共118 次
    販賣第一級毒品犯行予證人甲○○，其時間、地點均密切接
    近，且販售對象同一，客觀上具有反覆、延續之性質，顯係
    基於反覆實施之單一決意所為，於刑法評價上，應僅成立一
    罪，另前後3 次販賣海洛因予證人己○○部分之行為亦然，
    應僅成立一罪，公訴人認被告多次販賣毒品之行為均應分論
    併罰，容有未恰，附此敘明。又被告分別販賣毒品海洛因予
    證人甲○○、己○○，所觸犯之毒品危害防制條例第4 條第
    1 項之販賣第一級毒品罪2 罪間，犯意各別，行為互殊，應
    予分論併罰。另被告所犯上開販賣第一級毒品罪之法定本刑
    為死刑或無期徒刑之罪，惟其販賣予證人己○○之毒品數量
    並不多，3 次販毒所得僅共3000元，與大量販賣予不特定人
    ，獲利甚豐之大盤商顯有不同，故就被告此部分販賣第一級
    毒品犯行若處以法定刑為死刑或無期徒刑之重典，情輕法重
    ，尚嫌過苛，有失立法之本旨，故其犯罪情狀足使一般人憫
    恕，就被告所犯販賣第一級毒品予證人己○○部分之犯行，
    爰依刑法第59條規定酌量減輕其刑，就販賣第一級毒品罪死
    刑、無期徒刑部分酌予減輕其刑，並就罰金刑部分減輕之。
  (二)爰審酌被告明知海洛因毒品對於人體有莫大之戕害，為圖一
    己之私利，竟漠視毒品之危害性，而為本件販賣毒品犯行，
    嚴重危害國民身心健康及社會風氣，進而敗壞社會治安，且
    於犯後否認犯行，一再飾詞卸責，犯罪後之態度欠佳，兼衡
    其素行狀況、因本件犯罪所獲得之利益、販賣毒品之次數及
    數量、智識程度等一切情狀，分別量處如主文所示之刑，並
    定其應執行刑，又被告經宣告之最重刑為無期徒刑，僅執行
    無期徒刑，並依法宣告褫奪公權終身。
  (三)公訴人雖未就被告自95年12月某日起至96年1 月25日止販賣
    毒品予證人甲○○部分之犯行於犯罪事實欄中敘明，惟該部
    分與本院前開認明被告自95年9 月間某日起，在高雄市美術
    館販賣第一級毒品予甲○○部分之犯行，有集合犯之實質上
    一罪關係，為起訴效力所及，本院自應併予審理。至公訴人
    移送併辦部分（96年度偵字第16201 號）核與本院上開認定
    有罪部分之事實係屬同一事實，本院亦得併予審究，附此敘
    明。
  (四)另自被告車內扣得之海洛因9 包（均含包裝袋，合計淨重2.
    26公克，空包裝總重1.87公克），經檢驗後確認屬毒品危害
    防制條例所規範之第一級毒品，已如前述，又上開毒品包裝
    袋9 只，用以包裹毒品，已因直接觸碰、沾染毒品而難以析
    離，此業經法務部調查局以93年3 月19日調科壹字第093001
    13060 函釋在案，此為本院職務上已知之事實，自應視同為
    毒品，均應依毒品危害防制條例第18條第1 項前段宣告沒收
    銷燬之，至於上開毒品經送驗鑑耗部分，業已滅失，就此部
    分，不另為沒收銷燬之諭知。另未扣案之0000000000號搭配
    摩拖羅拉廠牌之手機、0000000000號搭配諾基亞廠牌之手機
    2 支，係被告所有且為供被告犯本件販賣第一級毒品犯罪所
    用之物，業據被告供承該手機為其所有在卷（見本院卷(二)第
    48頁），復經證人甲○○、己○○證述明確（見本院卷(一)第
    151 頁、96年度偵字第4958號偵查卷第55頁），已如前述，
    至上開行動電話門號晶片（SIM 卡）部分，既被告供稱為伊
    所購買之人頭卡，佐以卷附和信電信股份有限公司95年3 月
    9 日和信（業服）字第09520201937 號函所載SIM 卡係屬申
    請人所有，得證該等晶片亦均屬被告所有，故上開行動電話
    2 支（均含門號晶片）雖未經扣案，然亦無證據證明業已滅
    失，應依同條例第19條第1 項規定宣告沒收，如全部或一部
    不能沒收時，追徵其價額。未扣案被告販賣毒品之對價共18
    萬元（販賣予證人甲○○所得17萬7 千元、證人己○○部分
    所得3 千元），亦應依同條例第19條第1 項諭知沒收，如全
    部或一部不能沒收時，以其財產抵償之。
貳、無罪部分：
一、公訴意旨另略以：被告丙○○基於販賣第一級毒品海洛因營
    利犯意，以高雄巿鼓山區壽山及美術館等地作為交易地點，
    並利用0000000000號行動電話作為聯絡販毒事宜之工具，自
    95年8 月間某日起至同年9 月間某日止，以每小包新臺幣（
    下同）1, 000至2,000 元不等之價格，多次販賣第一級毒品
    海洛因予己○○（約3 次）、甲○○（次數不詳）、戊○○○（次數不詳）等人施用，因認被告此部分行為另亦涉犯毒
    品危害防制條例第4 條第1 項販賣第一級毒品罪嫌等語。
二、按犯罪事實應依證據認定之，無證據不得認定犯罪事實；不
    能證明被告犯罪者，應諭知無罪之判決，刑事訴訟法第154
    條第2 項及第301 條第1 項分別定有明文。次按認定不利於
    被告之事實須依積極證據，苟積極證據不足為不利於被告事
    實之認定時，即應為有利於被告之認定（最高法院30年台上
    字第816 號判例意旨參照）；又檢察官對於起訴之犯罪事實
    ，倘其所提出之證據，不足為被告有罪之積極證明，或其指
    出之證明方法，無從說服法院以形成被告有罪之心證，基於
    無罪推定之原則，自應為被告無罪判決之諭知（最高法院92
    年台上字第128 號判例意旨參照）。
三、本件公訴人認被告涉犯上揭罪嫌，係以證人戊○○○於警詢
    及偵查中之陳述為主要論據。惟訊據被告堅決否認有此部分
    販賣第一級毒品海洛因之犯行，且辯稱：不認識戊○○○，
    雖有見過，但不知道叫什麼名字等語。
四、經查，質諸證人甲○○於本院審理中證述：「（問：你如何
    與戊○○○一起去買？）騎摩托車，都是我載她；（問：戊○○○有無付錢？）我們兩個人合資；（問：戊○○○與你
    一起去，是你要買，還是戊○○○要買？）是我要買，買回
    來我們一起施用，因為我們錢共同；（問：戊○○○有無單
    獨向丙○○購買海洛因？）我不知道，但戊○○○知道我買
    的對象是他。」等語（見本院卷(一)第149 、151 頁），證人
    戊○○○則於本院證稱：「（問：你有無自己單獨跟丙○○
    交易毒品的情形？）沒有；（問：都是與甲○○一起去？）
    是。（問：錢是甲○○交給丙○○？）是，甲○○下車與丙○○交易，我則在車上等。（問：所購買的海洛因都是你們
    一起施用？）是。」等語（見本院卷(一)第162 頁），足見證
    人甲○○、戊○○○均係合資向被告購買毒品，並由甲○○
    出面與被告交易，佐以被告前開供詞亦辯稱不認識證人戊○○○等語，是被告交易毒品之對象均為甲○○，而未曾單獨
    販售毒品海洛因予戊○○○之情堪可認定；又證人戊○○○
    於警詢中固證稱：自95年8 、9 月間起至95年11月13、14日
    止曾與甲○○一同向被告購買毒品海洛因，惟對照證人甲○○自警詢、偵查迄本院審理中，均前後一致證稱係自95年9
    月間某日起，向被告購買毒品（見96年度偵字第4958號偵查
    卷第28頁、96年度偵字第3314號偵查卷第66頁、本院卷(一)第
    23頁、第146 、149 頁），並參佐證人己○○前開證述，可
    見公訴人所舉事證中並無充分證據足資證明被告自95年8 月
    間某日起即有從事販買第一級毒品之犯行，復無其他證據足
    證被告有此部分販賣毒品海洛因之行為，本院自不能僅憑證
    人戊○○○之前開證述，遽以該等罪名相繩。
五、綜上所述，本案公訴人所舉之前開證據，未能積極證明被告
    於95年8 月間起確有販賣第一級毒品之事實、被告確另有販
    賣第一級毒品予證人戊○○○之事實，本件依調查所得證據
    ，亦不足以證明被告確有公訴人所指之此部分之犯行。是以
    本案關於被告此部分涉犯販賣第一級毒品罪之證明，尚未達
    於通常一般之人均不致有所懷疑，而得確信其為真實之程度
    ，殊屬無從為有罪之確信。此外，復查無其他積極證據足資
    證明被告有公訴人所指之上揭犯行，揆諸首揭判例意旨及說
    明，就此部分自應為被告無罪之諭知。
據上論斷，應依刑事訴訟法第299 條第1 項前段、第301 條第1
項，毒品危害防制條例第4 條第1 項、第18條第1 項前段、第19
條第1 項，刑法第11條前段、第37條第1 項、第59條、第51條第
4 款，判決如主文。
本案經檢察官乙○○到庭執行職務。
中　　華　　民　　國　　96　　年　　10　　月　　 1　　日
                刑事第十四庭  審判長法  官  陳玉聰
                                    法  官  莊珮吟
                                    法  官  鄭凱文
以上正本證明與原本無異。
如不服本判決應於收受本判決後10日內向本院提出上訴書狀，並
應敘述具體理由，如未敘述上訴理由者，應於上訴期間屆滿後20
日內補提理由書狀於本院（均須按他造當事人之人數附繕本）「
切勿逕送上級法院」。
中　　華　　民　　國　　96　　年　　10　　月　　3 　　日
                                    書記官  林慧芬
附錄本判決論罪科刑法條全文：
毒品危害防制條例第4 條第1 項
製造、運輸、販賣第一級毒品者，處死刑或無期徒刑；處無期徒
刑者，得併科新臺幣1 千萬元以下罰金。
